【裁判字號】    90,簡上,26
【裁判日期】    900504
【裁判案由】    債務人異議之訴
【裁判全文】
臺灣臺南地方法院民事判決  九十年度簡上字二六號
    上  訴  人  山力士工程有限公司
    法定代理人  甲○○
    訴訟代理人  乙○○
    被上訴  人  民益有限公司
    法定代理人  丙○
右當事人間請求債務人異議之訴事件，上訴人對於中華民國八十九年十一月十四日本
院新市簡易庭第一審判決（八十九年度新簡字第四六一號）提起上訴，本院判決如左：
    主      文
上訴駁回。
第二審訴訟費用由上訴人負擔。
原判決主文第一項應更正為：「被告不得執本院八十九年度促字第四０九六號支付命
令為執行名義對原告為強制執行行為。」
    事      實
甲、上訴人方面：
一、聲明：（一）原判決廢棄。（二）駁回被上訴人在第一審簡易之訴。
二、陳述：除與原判決記載相同者，茲引用之外，另補稱：
（一）按第三人就執行標的物有足以排除強制執行之權利者，得於強制執行終結前向
      執行法院對債權人提起異議之訴，強制執行法第十五條前段雖定有明文，惟該
      條所定第三人異議之訴，以排除執行標的物之強制執行為目的，故同條所謂強
      制執行程序終結，係指對於執行標的物之強制執行程序終結而言，對於執行標
      的物之強制執行程序，須進行至執行名義所載債權之全部或一部，因對於執行
      標的物之強制執行達其目的時始為終結，最高法院六十五年度台上字第二九二
      ０號亦著有判例可資參照。本件被上訴人主張應予撤銷之強制執行程序（即對
      於被上訴人所有之ＣＦＡ電腦、三洋傳真機、ＥＰＳＯＮ印表機各一台所為之
      強制執行程序），該執行名義所載債權之一部因前開執行標的物交付債權人承
      受而獲清償，依上開法條及判例意旨，強制執行程序業已終結，故被上訴人提
      起本件訴訟於程序上即有未合，原審失察而為被上訴人勝訴之判決，顯有違誤
      。
（二）至被上訴人陳稱：上訴人執以為執行名義之支付命令所列之債務人、法定代理
      人，與被上訴人及其法定代理人並不相符，況且收受該支付命令之人為訴外人
      蔡明芳，而蔡明芳既非被上訴人公司之股東，與被上訴人亦無任何關係，因此
      上訴人不得執該支付命令作為執行名義聲請  鈞院對於被上訴人之動產加以查
      封等情，上訴人悉予否認，並為下列抗辯：
    (1)查被上訴人於原審之起訴狀中先係陳稱收受支付命令者為「蔡文嵩」，其因恐
      為其父即被上訴人現任法定代理人丙○責，而未告知其父，亦未向法院聲明
      異議，方致使支付命令屆期確定在案等情，復改稱收受支付命令之人為訴外人
      「蔡明芳」，而蔡明芳並非被上訴人之股東，與被上訴人並無任何關係，因此
      上訴人對被上訴人並無執行名義云云，其前後陳述自相矛盾，已有可議。
    (2)次查上訴人於民國八十八年五、六月間開立予被上訴人之發票上記載被上訴人
      之名稱為「民益有限公司」，且被上訴人亦持該發票向稅捐稽徵處辦理申報扣
      抵，足徵兩造間確有業務之往來，且「民益有限公司」即為「民益清運公司」
      ，並非二不同之公司，惟今被上訴人卻一概予以否認，實有違誠信。且上訴人
      於八十八年五月份向被上訴人請款時，蔡文嵩即要求上訴人至其住處開立統一
      發票，上訴人始親至被上訴人公司之營業所（即台南縣新營市○○路一０三號
      之隔壁：民生路一０一之一號一樓）。而開立發票當時，被上訴人之法定代理
      人丙○亦在場，然其竟於訴訟中陳稱不知情，所言顯非實在。
    (3)復查被上訴人目前之負責人雖為丙○，然兩造為交易時，其法定代理人係為蔡
      文嵩，此亦為被上訴人於鈞院八十九年度執字第一三七八一號給付貨款強制執
      行案件之聲明異議狀中所自認。縱認被上訴人之法定代理人先前係為「蔡文嵩
      」，現更改為「丙○」，惟被上訴人之法人格仍屬同一，並不因而成為不同之
      法主體。而被上訴人自八十六年五月十六日設立登記以來，其法定代理人歷經
      三次變更，其中蔡文嵩之任期卻僅有一個月，顯有可議之處；且歷任法定代理
      人或有父子關係，或有兄弟關係，並非無血緣關係之人，由此益可證被上訴人
      之法定代理人雖迭經變更，惟不影響其法人格同一性。綜上，是上訴人請求被
      上訴人給付貨款並無不當之處，原審以上訴人據以聲請強制執行之支付命令中
      ，債務人為「民益清運公司」、法定代理人為「蔡文嵩」，與被上訴人「民益
      有限公司」、法定代理人「丙○」顯然有別，並非同一法人，即有失察之處。
    (4)末按送達於住所、居所、事務所或營業所不獲會晤應受送達人者，得將文書付
      與有辨別事理能力之同居人或受僱人，民事訴訟法第一百三十七條第一項定有
      明文。查收受前開支付命令之人雖為蔡明芳，惟蔡明芳係丙○之子、蔡文嵩之
      兄弟，並同住於台南縣新營市○○路一０三號，又非無辨別事理能力之人；且
      蔡明芳為當時被上訴人之法定代理人，而蔡文嵩為股東，則該支付命令即已合
      法送達於債務人。被上訴人既受合法送達又未於法定期間內聲明異議，即應受
      該執行名義效力之拘束，不得自居為第三人而提起異議之訴。
三、證據：除援用第一審所提證據外，補提民事強制執行聲請狀一件、台南縣稅捐稽
    徵處八十九年十月二十日八九南縣稅工字第八九０五二０九八號函一件、本院八
    十九年度執字第一三七八一號民事裁定一件（以上均為影本）、及民益有限公司
    設立登記事項卡一件、歷年之變更登記事項卡一件及戶籍謄本二件為證。
乙、被上訴人方面：
一、聲明：求為判決如主文所示。
二、陳述：除與原判決記載相同者，茲引用之外，補稱：
（一）上訴人係依  鈞院八十九年度促字第四０九六號確定之支付命令為執行名義，
      向  鈞院聲請對被上訴人所有之電腦、傳真機、印表機各一台為強制執行，該
      支付命令所列之債務人為「民益清運公司」、法定代理人為「蔡文嵩」，然被
      上訴人為依公司法申請設立登記之法人，公司名稱為「民益有限公司」、法定
      代理人係「丙○」，上訴人據以為執行名義之支付命令所列之債務人、法定代
      理人均與被上訴人、被上訴人之法定代理人相異，上訴人不得執該執行名義對
      非屬債務人之被上訴人為強制執行。又，該收受支付命令之人為訴外人蔡明芳
      ，其並非被上訴人之股東，與被上訴人並無任何關係，故該支付命令並未合法
      送達於債務人，不可作為執行名義。因此，上訴人對被上訴人並無執行名義，
      而聲請  鈞院對於被上訴人之動產加以查封，顯有不當。
（二）被上訴人依  鈞院八十九年度聲字第八三三號民事裁定提供新台幣（下同）八
      萬三千三百二十八元，並於八十九年十月十二日以  鈞院八十九年度存字第三
      三七三號提存後，前開強制執行程序已停止執行，故強制執行程序尚未終結，
      上訴人指摘執行程序已終結云云，顯與事實不符。
三、證據：援用第一審所提證據。
丙、本院依職權調閱本院八十九年度促字第四０九六號支付命令聲請事件卷宗及八十
    九年度執字第一三七八一號強制執行卷宗。
    理      由
甲、程序方面：
    按不變更訴訟標的，而補充或更正事實上或法律上之陳述，非為訴之變更或追加
    ，民事訴訟法第二百五十六條定有明文。查本件被上訴人於原審訴之聲明第一項
    為：「本院八十九年度執字第一三七八一號強制執行事件，就被上訴人所有ＣＦ
    Ａ電腦一組、三洋傳真機一台、ＥＰＳＯＮ印表機一台所為之強制執行程序，應
    予撤銷。」，惟其於起訴狀事實及理由欄第二項已敘明對被上訴人所發支付命令
    所列債務人為民益清運公司，其法定代理人為蔡文嵩，惟被上訴人為民益有限公
    司，法定代理人為丙○，故上開支付命令所具之執行名義尚難據以查封拍賣被上
    訴人之財產，且支付命令應向債務人及債務人之法定代理人為送達始為合法有效
    ，上訴人以對被上訴人不具執行名義之支付命令向本院民事執行處聲請強制執行
    ，顯然違法等語，可見被上訴人於原審起訴之真意即在爭執上訴人於本院八十九
    年度執字第一三七八一號強制執行事件提出之執行名義即本院八十九年度促字第
    四０九六號確定支付命令，不得對被上訴人為強制執行，是被上訴人於本院審理
    中變更其於原審第一項聲明為：「被告不得執本院八十九年度促字第四０九六號
    支付命令對原告為強制執行。」，係不變更訴訟標的，而更正法律上之陳述，依
    民事訴訟法第四百六十三條準用同法第二百五十六條之規定，非為訴之變更或追
    加，爰予准許，合先敘明。
乙、得心證之理由：
一、被上訴人起訴主張：上訴人以「民益清運公司蔡文嵩」向其租用鐵板未還，向本
    院聲請發支付命令，請求債務人給付租金八萬三千三百二十八元，嗣上訴人並據
    本院所發八十九年度促字第四０六九號支付命令，聲請對被上訴人公司之財產為
    強制執行，經本院以八十九年度執字第一三七八一號強制執行事件受理並開始強
    制執行程序，查封被上訴人所有之ＣＦＡ電腦、三洋傳真機、ＥＰＳＯＮ印表機
    各一台，嗣因被上訴人提起本件訴訟而聲請裁定停止該執行程序，惟前揭支付命
    令執行名義所列債務人為「民益清運公司」、法定代理人為「蔡文嵩」，然被上
    訴人係「民益有限公司」、法定代理人為「丙○」，並非同一權利主體，且該支
    付命令亦未合法送達於債務人，則該支付命令自不得作為執行名義，上訴人據竟
    該支付命令指封被上訴人之動產，顯有違誤，爰依異議之訴之法律關係，求為命
    上訴人不得執本院八十九年度促字第四０九六號確定之支付命令對上訴人為強制
    執行之判決。上訴人則以：系爭執行名義所載債權之一部已因前開執行標的物交
    付債權人承受而獲清償，強制執行程序業已終結，被上訴人提起本件訴訟於程序
    上即有未合，且上訴人開立予被上訴人之發票上記載被上訴人之名稱為「民益有
    限公司」，而被上訴人亦持該發票向稅捐稽徵處申報扣抵，又被上訴人之法定代
    理人雖迭經變更，惟並不影響其法人格之同一性，故「民益有限公司」即為「民
    益清運公司」，應屬無疑，而收受系爭支付命令之人為被上訴人當時之法定代理
    人，且為被上訴人目前法定代理人之同居人，則該支付命令已合法送達於被上訴
    人，並因被上訴人未依法提出異議而確定，上訴人執此執行名義聲請查封被上訴
    人之財產，應屬有理等語，資為抗辯。
二、被上訴人主張上訴人前以「民益清運公司」向其租用鐵板未還為由，以「民益清
    運公司」為債務人，「蔡文嵩」為法定代理人向本院聲請發支付命令，請求債務
    人「民益清運公司」給付租金八萬三千三百二十八元，本院並據此於八十九年一
    月二十六日核發八十九年度促字第四０九六號支付命令，該支付命令所列之債務
    人為「民益清運公司」、法定代理人為「蔡文嵩」，且該支付命令於八十九年二
    月十八日送達「民益清運公司」，由「蔡明芳」代為收受該支付命令，系爭支付
    命令因債務人「民益清運公司」未於法定期間內異議而於八十九年三月九日確定
    之事實，業據本院依職權調閱八十九年度促字第四０九六號卷宗核閱屬實，並有
    支付命令聲請狀、送達證書、支付命令確定證明書附於前開民事聲請卷宗內可資
    佐證，且為上訴人所不爭，自堪信為真實。被上訴人又主張上訴人執上開支付命
    令作為執行名義，向本院聲請對被上訴人之財產為強制執行，本院並以八十九年
    度執字第一三七八一號強制執行事件查封被上訴人所有之ＣＦＡ電腦、三洋傳真
    機、ＥＰＳＯＮ印表機各一台及車牌Ｋ三─七五六號貨車一輛等語，上訴人則以
    前揭各情詞置辯，經查本院八十九年度執字第一三七八一號強制執行事件於八十
    九年七月二十四日查封被上訴人所有之ＣＦＡ電腦、三洋傳真機、ＥＰＳＯＮ印
    表機各一台，並於八十九年八月二十四日進行拍賣，因無人應買，經執行債權人
    即本件上訴人以一萬一千元承受在案，另被上訴人所有車牌Ｋ三─七五六號貨車
    一輛，經本院民事執行處查封後已進行鑑價，惟尚未定拍賣期日之事實，已據本
    院依職權調閱上開執行卷宗查明屬實，且為兩造所不爭，亦堪信屬實。
三、本件兩造爭執要點厥為：系爭支付命令所列之債務人「民益清運公司」是否即為
    被上訴人「民益有限公司」？系爭支付命令是否已合法送達於債務人？經查：
（一）按當事人主張有利於己之事實者，就其事實有舉證之責任，民事訴訟法第二百
      七十七條定有明文。查被上訴人之公司名稱自八十六年五月十六日設立登記時
      起即為「民益有限公司」，迄今未經變更，且被上訴人公司於系爭支付命令核
      發時之法定代理人為「蔡明芳」，並非系爭支付命令所載之「蔡文嵩」，有該
      公司設立登記事項卡一份及變更登記事項卡四份在卷可憑，按公司名稱係公司
      用以與他公司區別之首要表徵，類同自然人之姓名，公司名稱如有一字相異，
      即難認屬於同一公司。至上訴人雖抗辯其曾開立發票一紙予被上訴人，而該發
      票上所載之簽收人為「民益有限公司」，足認「民益清運公司」即為被上訴人
      「民益有限公司」云云，惟被上訴人已否認其即為「民益清運公司」，上訴人
      復未能提出其他證據以實其說，故上開發票僅能證明兩造間曾有商業往來，尚
      不足以認定「民益清運公司」即為被上訴人「民益有限公司」等情。本件上訴
      人未能就其主張系爭支付命令所載之債務人「民益清運公司」即為本件被上訴
      人「民益有限公司」一事盡舉證之責，是上訴人此部分抗辯，尚難遽採。
（二）按發支付命令後三個月內不能送達於債務人者，其命令失其效力，民事訴訟法
      第五百十五條第二項定有明文。上訴人又抗辯於八十九年二月十八日收受系爭
      支付命令之人雖為訴外人蔡明芳，惟蔡明芳為被上訴人公司當時之法定代理人
      ，且為被上訴人目前法定代理人丙○之同居人，故由蔡明芳收受支付命令應屬
      有合法送達云云。然查，系爭支付命令所載應受送達之人為「民益清運公司法
      定代理人蔡文嵩」，應受送達之處所為「台南縣新營市○○路一０三號」，經
      核對上開地址之戶籍謄本，僅訴外人蔡文嵩設籍於該址，至蔡明芳則非同居人
      ，則由蔡明芳收受系爭支付命令並不能對蔡文嵩發生送達之效力，又該支付命
      令之對象既記載為「民益清運公司法定代理人蔡文嵩」，其對象顯非「蔡明芳
      」，自不能謂蔡明芳為被上訴人當時之法定代理人，進而認定該支付命令對本
      件被上訴人發生效力。是該支付命令並未對本件被上訴人為合法送達。查該支
      付命令係於八十九年一月二十六日核發，而未於核發後三個月內送達於本件被
      上訴人，揆諸前揭條文意旨，該支付命令應已失其效力，故上訴人不得執此支
      付命令作為執行名義對於被上訴人之財產實施強制執行。
（三）綜上所述，被上訴人主張其並非本院八十九年度促字第四０九六號支付命令所
      載之債務人「民益清運公司」，且該支付命令未經合法送達，上訴人不得執此
      對於被上訴人聲請強制執行等情，有公司設立登記事項卡及公司變更登記事項
      卡、戶籍謄本在卷足憑，並經本院依職權調閱本院八十九年度促字四０九六號
      支付命令聲請事件卷宗核閱屬實且有該支付命令裁定及送達回證影本可稽，自
      堪信為真實。
四、上訴人另謂本件強制執行已終結，被上訴人自不得再提起異議之訴云云。惟查：
    本院八十九年度執字第一三七八一號強制執行事件於八十九年七月二十四日查封
    被上訴人所有之ＣＦＡ電腦、三洋傳真機、ＥＰＳＯＮ印表機各一台，並於八十
    九年八月二十四日進行拍賣，因無人應買，經執行債權人即本件上訴人以一萬一
    千元承受在案，該部分之動產強制執行程序雖已終結，惟上訴人另聲請查封被上
    訴人所有車牌Ｋ三─七五六號貨車，經本院民事執行處查封後已進行鑑價，惟尚
    未定拍賣期日，嗣經本件被上訴人聲請裁定停止強制執行，經本院八十九年度聲
    字第八三三號裁定命被上訴人提供擔保八萬三千三百二十八元後，准予停止上開
    強制執行程序，被上訴人業於八十九年十月十二日為上訴人供擔保而提存八萬三
    千三百二十八元，上開強制執行程序因而停止之事實，已據本院依職權調閱上開
    強制執行事件卷宗核閱屬實，本件被上訴人起訴之真意既為上訴人不得執本院八
    十九年度促字第四０九六號支付命令為執行名義對其為強制執行，而本院八十九
    年度執字第一三七八一號強制執行事件除上開已交由本件上訴人承受之ＣＦＡ電
    腦、三洋傳真機、ＥＰＳＯＮ印表機各一台外，既仍繼續查封被上訴人其他財產
    （車牌Ｋ三─七五六號貨車）進行強制執行程序，則該強制執行顯然尚未終結，
    是上訴人辯稱本件強制執行已終結，被上訴人自不得再提起異議之訴云云，即無
    足採。至於上開ＣＦＡ電腦、三洋傳真機、ＥＰＳＯＮ印表機各一台因已由本件
    上訴人承受而發生所有權之變動，被上訴人應尋求其他法律途徑解決，非本件訴
    訟所得救濟，附此敘明。
五、從而，足認被上訴人並非系爭支付命令所載之債務人，且該支付命令因未於法定
    期間內合法送達債務人而失效，上訴人自不得執該支付命令作為執行名義聲請法
    院對於被上訴人為強制執行，被上訴人爰依第三人異議之訴之法律關係，求為命
    上訴人不得執本院八十九年度促字第四０九六號支付命令對上訴人為強制執行之
    判決，為有理由，應予准許。是則原審為上訴人敗訴之判決，於法並無不合，惟
    因被上訴人在原審原聲明請求「本院八十九年度執字第一三七八一號強制執行事
    件，就原告所有ＣＦＡ電腦一組、三洋傳真機一台、ＥＰＳＯＮ印表機一台所為
    之強制執行程序，應予撤銷」，於本院審理時變更其於原審第一項聲明為：「被
    告不得執本院八十九年度促字第四０九六號支付命令對原告為強制執行。」，是
    原判決主文第一項應更正為「被告不得執本院八十九年度促字第四０九六號支付
    命令為執行名義對原告為強制執行行為。」。上訴意旨指摘原判決不當，求予廢
    棄改判，為無理由，應予駁回上訴。
六、本件事證已臻明確，兩造其餘攻擊防禦方法及舉證，經審酌於本判決結果不生影
    響，爰不一一論述，併此敘明。
七、結論：本件上訴為無理由，依民事訴訟法第四百三十六條之一第三項、第四百四
    十九條第一項、第七十八條，判決如主文。
中      華      民      國    九十      年    五      月      四      日
                              臺灣臺南地方法院民事第三庭
~B審判長法  官  吳森豐
~B      法  官  蔡孟珊
~B      法  官  翁金緞
右正本證明與原本無異
本判決不得上訴
中      華      民      國    九十      年    五      月      四      日
~B法  院書記官  許悉愛


司法院資訊處製作；財團法人民間司法改革基金會備份。
